臺灣桃園地方法院民事判決　九十二年度重訴字第三七四號
　　原　　　告　丙○○
　　　　　　　　庚○○○
　　　　　　　　乙○○
　　　　　　　　己○○
　　　　　　　　戊○○
　　　　　　　　甲○○○
　　兼右六人
　　訴訟代理人　己○○
　　被　　　告　吳詠霖
右當事人間請求損害賠償事件，由本院刑事庭移送前來，於民國九十三年一月十四日
言詞辯論終結，本院判決如左：
    主　　文
被告應給付原告乙○○、丁○○、己○○、戊○○、甲○○○新臺幣貳拾玖萬捌仟玖
佰肆拾伍元，及自民國九十二年十二月二十七日起至清償日止，按年息百分之五計算
之利息。
被告應給付原告丙○○、庚○○○各新臺幣陸拾萬仟柒佰陸拾肆元，及自民國九十
二年十二月二十七日起至清償日止，按年息百分之五計算之利息。
原告其餘之訴駁回。
本判決於原告乙○○、丁○○、己○○、戊○○、甲○○○以新臺幣壹拾萬元，原告
丙○○以新臺幣貳拾萬元，原告庚○○○以新臺幣貳拾萬元，分別為被告供擔保後，
各得假執行。
原告其餘假執行之聲請駁回。
　　事　　實
甲、原告方面：
一、聲明：
（一）被告應給付原告乙○○、丁○○、己○○、戊○○、甲○○○新台幣（下同）
      參拾萬貳仟伍佰捌拾參元整，並自起訴狀繕本送達翌日起至清償日止，按年息
      百分之五計算之利息。
（二）被告應給付原告丙○○參佰參拾壹萬陸仟玖佰參拾捌元整、原告庚○○○貳佰
      參拾壹萬陸仟玖佰參拾捌元整，及均自起訴狀繕本送達翌日起至清償日止，按
      年息百分之五計算之利息。
（三）訴訟費用由被告負擔。
（四）准供擔保宣告假執行。
二、陳述：
（一）(1)緣本件為侵害生命權之侵權行為事件，依民法第一百九十二條第一項規定：
      　不法侵害他人致死者，對於支出醫療及增加生活上需要之費用或殯葬費之人
      　，亦應負損害賠償責任。是本件不法之加害人即被告應對因本件支出醫療費
        用、殯葬費用之原告乙○○、丁○○、己○○、戊○○、甲○○○五人負損
        害賠償責任。
      (2)請求之損害賠償數額為醫療費部分五千二百二十三元、殯葬費部分二十九萬
        七千三百六十元整，共計三十萬二千五百八十三元整。
（二）(1)查原告丙○○、庚○○○為被害人周品菱父母親，依民法第一百九十二條第
        二項規定：被害人對於第三人負有法定扶養務者，加害人對於該第三人亦應
        負損害賠償責任。按依民法第一千一百十四條第一項第一款、第一千一百十
        五條第一項第一款、同法第一千一百十七條第一項、第二項規定，親等較近
        之直系血親卑親屬應與同親等之人在應受扶養之直系血親尊親屬不能維持生
        活時須共同行扶養義務。查原告丙○○、庚○○○現已年近八十歲高齡，顯
        不能維持生活，故被害人應與其他兄妹五人即原告乙○○、丁○○、己○○
        、戊○○、甲○○○等人對原告丙○○、庚○○○共同負擔扶養義務，即被
        害人應負之扶養義務為六分之一，故原告丙○○、庚○○○得向被告主張請
        求六分之一扶養權利遭受侵害之損害賠償。又依民法第一百九十四條規定：
        不法侵害他人之父母、子女及配偶，雖非財產上之損害亦得請求賠償相當之
        金額。本件被害人之父母自小便特別寵愛身為么女之被害人，孰知臨老才突
        遭喪女之痛，面對愛女之死亡，身心均遭重大衝擊，其中被害人父親精神上
        痛苦尤為強烈，自案發迄今已年餘尚無法平復，爰依上開民法規定，原告丙○○、庚○○○均得向被告請求非財產上損害之相當金額賠償即慰撫金。
      (2)關於受扶養權利被侵害之損害賠償數額：原告丙○○、庚○○○二人於本件
        車禍發生時年為七十七、七十六歲，依簡易生命表可知尚有八年餘壽命（以
        八年計），又依平均每人民間消費支出表可知九十一年平均維持一個人生活
        之消費支出需二十七萬六千六百二十七元整，爰定為每年應受扶養權利之總
        額，渠二人均有六分之一受扶養權利遭受侵害，依霍夫曼計算法計算一次給
        付之金額，渠二人各得請求金額為三十一萬六千九百三十八元整。
　　　(3)關於慰撫金數額：原告丙○○請求三百元慰撫金、原告庚○○○請求二百萬
        元慰撫金，以稍慰藉悲痛。
　　　(4)小結：原告丙○○得請求金額合計三百三十一萬六千九百三十八元整、庚○○○得請求金額合計二百十三萬六千九百三十八元整。
三、證據：提出財團法人天主教聖保祿修女會醫院醫療費用明細影本、彩虹禮儀用品
    社估價單影本、
乙、被告方面：
　　被告未於言詞辯論期日到場，亦未提出書狀作任何聲明或陳述。
    理　　由
一、程序方面：
（一）按訴狀送達後，原告不得將原訴變更或追加他訴，但擴張或減縮應受判決事項
　　　之聲明者，不在此限，民事訴訟法第二百五十五條第一項第三款定有明文。本
　　　件原告於起訴狀聲明請求判決：被告應給付原告丙○○二百萬元整、給付庚○○○一百萬元整，給付乙○○、丁○○、己○○、戊○○及周月嬌各六十萬元
　　　整，及均自起訴狀繕本送達翌日起至清償日止，按年息百分之五計算之利息。
      嗣於本院刑事庭裁定將本案移送民事庭前，復將訴之聲明變更為：被告應給付
      原告乙○○、丁○○、己○○、戊○○、甲○○○新台幣三十萬零二千五百八
      十三元整，應給付原告丙○○三百三十一萬六千九百三十八元整，應給付庚○○○二百三十一萬六千九百三十八元整，並均自訴狀繕本送達翌日起至清償日
      止，按年息百分之五計算之利息。原告此係擴張或減縮應受判決事項之聲明，
      揆諸首揭規定，程序上並無不法。
（二）本件被告未於言詞辯論期日到場，核無民事訴訟法第三百八十六條各款所列情
　　　形，爰依原告聲請，由其一造辯論而為判決。
二、實體方面：
（一）原告主張被告駕車過失致被害人周品菱死亡並逃逸之事實，業經台灣桃園地方
      法院檢察署檢察官九十一年度偵字第七○七九號提起公訴，本院九十一年度交
      訴字第一四六號判決被告因過失致人於死，處有期徒刑一年，又駕駛動力交通
      工具肇事，致人死而逃逸，處有期徒刑十月，應執行有期徒刑一年十月確定，
      此有前揭判決書附卷可參。被告復未於言詞辯論期日到庭爭執，自應信為真實
      。
（二）按因故意或過失，不法侵害他人之權利者，負損害賠償責任；不法侵害他人致
      死者，對支出醫療及增加生活上需要之費用或殯葬費之人，亦應負損害賠償責
      任。被害人對於第三人負有法定扶養義務者，加害人對於該第三人亦應負損害
      賠償責任；又不法侵害他人致死者，被害人之父、母、子、女及配偶，雖非財
      產上之損害，亦得請求賠償相當之金額，民法第一百八十四條項前段、第一百
      九十二條第一項、第二項、第一百九十四條分別定有明文。原告為證明其所受
      損害，業據提出聖保祿醫院醫療費用明細、彩虹禮儀用品社估價單、
      等為證，被告既未到庭或以書狀對上揭證物為任何爭執，自堪信前揭證物為真
      正。爰就原告請求賠償之項目、金額，審酌如下：
　１、原告乙○○、丁○○、己○○、戊○○、甲○○○之請求：
　　　(1)醫療費用部分：
　　　　按汽車交通事故醫療費用中屬於全民健康保險局支出部分，因依全民健康保
　　　　險法第八十二條之規定，受害人已將該部分之損害賠償請求權移轉予中央健
        康保險局，自不得再向加害人請求。查原告乙○○、丁○○、己○○、戊○○、甲○○○主張醫療費用五千二百二十三元，其中僅一千五百八十五元為
        自付費用，餘為健保支出，此有聖保祿醫院醫療費用明細附卷可稽，故原告
        乙○○、丁○○、己○○、戊○○、甲○○○請求醫療費用於一千五百八十
        五元及法定利息之範圍內為有理由，逾越此範圍所為之請求則無理由。
　　　(2)殯葬費用部分：
　　　　原告乙○○、丁○○、己○○、戊○○、甲○○○支出殯葬費用計二十九萬
        七千三百六十元，有渠等提出之彩虹用品社估價單一份可參，被告對此亦未
        到庭爭執，故原告乙○○、丁○○、己○○、戊○○、甲○○○此部分之主
        張，應予准許。
　　２、原告丙○○、庚○○○之請求
    　(1)扶養費用部分：
　　　　按直系血親卑親屬為第一順位法定扶養義務之人，負扶養義務者有數人，而
　　　　其親等同一時，應各依其經濟能力，分擔義務；受扶養權利者，以不能維持
　　　　生活而無謀生能力者為限。前項無謀生能力之限制，於直系血親尊親屬不適
　　　　用之。民法第一千一百十五條第一項第一款、第三項、第一千一百十七條分
　　　　別定有明文。被害人周品菱為民國五十二年十一月二十四日生，於九十一年
        二月六日發生車禍發生時，年已三十八歲，對其父母丙○○、庚○○○原負
        有法定扶養義務，再原告丙○○、庚○○○除周品菱外尚有五名子女乙○○
        （民國三十九年三月二日生）、丁○○（民國四十年十一月四日生）、己○○（民國四十三年四月六日生）、戊○○（民國四十五年八月十二日生）、
        甲○○○（民國四十九年一月二日生），皆有扶養能力。查原告丙○○為民
        國十三年六月十一日生，原告庚○○○為民國十四年三月十四日生，渠二人
        於被害人周品菱死亡時，分別為年滿七十七歲、七十六歲之人，依九十年臺
        閩地區簡易生命表所示，渠二人平均餘命分別為八點四七年、八點九八年，
        依渠等請求均以受扶養期間八年計（見原告於九十二年四月二十八日刑事附
        帶民事理由狀），以九十一年平均每人民間消費支出二七六、六二七元定為
        每年受扶養費用總額，及被害人周品菱應負擔之扶養費為六分之一計算，再
        因渠二人係請求一次給付扶養費之損害賠償，應按年扣除中間利息，按年別
        單利百分之五複式霍夫曼氏係數計算法計算，渠二人各可得請求之金額為三
        十萬三千七百六十四元｛計算式：（ 276627Ⅹ1/ 6）Ⅹ6.5886 ＝303764｝
        。
      (2)精神慰撫金部分：
        查原告丙○○、庚○○○為被害人周品菱之父、母，被害人周品菱死亡時年
        僅三十八歲，詎遭本件車禍驟然逝世，原告二人痛失愛女，精神上自受有相
        當之痛苦，自得依民法第一百九十四條規定請求精神慰撫金。本院斟酌兩造
        身分、地位、本件車禍發生之始末等一切情狀，認為原告二人各請求精神慰
        撫金一百萬元為適當，逾此範圍之請求，則屬無據。
      (3)惟按強制汽車責任保險法第三十條規定，保險人依本法規定給付之保險金，
      　視為加害人或被保險人損害賠償金額之一部分，加害人或被保險人受賠償請
      　求時，得扣除之。從而保險人所給付受益人之保險金，可視為被保險人或加
     　 害人所負損害賠償金額之一部分。查被害人周品菱因本件車禍死亡，原告丙○○、庚○○○已領得強制汽車責任險給付之保險金一百四十萬元，此經原
    　　告訴訟代理人自承在卷，原告丙○○、庚○○○請求被告賠償之數額自應扣
    　　除前揭保險給付，是被告仍應再賠償原告丙○○、庚○○○二人各六十萬三
    　　三千七百六十四元。｛計算式：303764+0000000-（0000000/2）＝603764｝
        。
三、綜上所述，本件原告乙○○、丁○○、己○○、戊○○、甲○○○基於侵權行為
    之法律關係，請求賠償之醫療費用一千五百八十五元、殯葬費用二十九萬七千三
    百六十元，合為二十九萬八千九百四十五元，及自起訴狀繕本送達被告之翌日即
    九十二年十二月二十七日起至清償日止，按年息百分之五計算之利息，為有理由
    ，應予准許，逾此部分之請求，為無理由，應予駁回。原告丙○○、庚○○○各
    得請求扶養費用三十萬三千七百六十四元，精神慰撫金一百萬元，於扣除強制責
    任保險給付一百四十萬元後，各得請求六十萬三千七百六十四元，及均自起訴狀
    繕本送達被告之翌日即九十二年十二月二十七日起至清償日止，按年息百分之五
    計算之利息，為有理由，應予准許，逾此部分之請求，不應准許。
四、原告陳明願供擔保，聲請宣告假執行，於原告請求有理由之部分，經核無不合，
    爰酌定相當擔保金額准許之；至於原告請求無理由之部分，其訴既經駁回，其假
    執行之聲請失所附麗，應併予駁回。
五、據上論結，本件原告之訴為一部有理由，一部無理由，並依民事訴訟法第三百八
    十五條第一項前段、第三百九十條第二項，判決如主文。
中　　　華　　　民　　　國　　九十三　　年　　一　　　月　　　二十八　　日
                                臺灣桃園地方法院民事第一庭
~B法　　　官　劉雪惠
右為正本係照原本作成
如對本判決上訴，須於判決送達後廿日內向本院提出上訴狀
中　　　華　　　民　　　國　　九十三　　年　　一　　　月　　　二十八　　日
~B法院書記官　李劍龍
